【裁判字號】    98,消債更,146
【裁判日期】    980429
【裁判案由】    更生事件
【裁判全文】
臺灣板橋地方法院民事裁定           98年度消債更字第146號
聲 請 人   甲○○
上列當事人因消費者債務清理事件聲請更生及保全處分，本院裁
定如下：
    主  文
更生及保全處分之聲請均駁回。
聲請費用由聲請人負擔。
    理  由
一、按債務人對於金融機構因消費借貸、自用住宅借款、信用卡
    或現金卡契約而負債務，在聲請更生或清算前，應提出債權
    人清冊，以書面向最大債權金融機構請求協商債務清償方案
    ，並表明共同協商之意旨，消費者債務清理條例（下稱本條
    例）第151 條第1 項定有明文。又債務人不能清償債務或有
    不能清償之虞者，得依本條例所定更生或清算程序，清理其
    債務，同條例第3 條定有明文，所謂「不能清償債務」，係
    指債務人欠缺清償能力，對於已屆清償期，且已受請求之債
    務之全部或主要部分，客觀上可預見其為一般且繼續的不能
    清償之財產狀態之謂。又清償能力係由財產、信用、勞力三
    者構成，雖無足夠財產，如有良好之信用、優良之技術或持
    續不斷之勞力，即屬有清償債務之可能。又聲請更生或清算
    不合程式或不備其他要件者，法院應以裁定駁回之，但其情
    形可以補正者，法院應定期間先命補正，復為同條例第8 條
    所明定。
二、查本件債務人向本院聲請更生雖主張：其有不能清償債務情
    事，前已提出債權人清冊，以書面向最大債權金融機構請求
    共同協商債務清償方案，惟該次前置協商係因最大債權銀行
    要求每月清償3,900 元，連同房貸每月應付2,000 元，合計
    共約5,900 元，顯逾聲請人支付能力，致協商不成立，復未
    經法院裁定開始清算程序或宣告破產等語。惟查：
  (一)依聲請人陳報其目前資產為1,800,000 元，全部債務總金額
    為1,631,444 元，則聲請人之資產高於債務額，顯見聲請人
    並無不能清償債務之情事，則聲請人聲請更生程序，殊不符
    合本條例第3 條所定要件。是本件更生之聲請，於法尚有未
    合，應予駁回。
  (二)依聲請人於陳報狀其自98年1 月起任職於大東海公職補習班
    ，月薪為19,033元，有聲請人陳報收入證明文件可憑。而依
    行政院主計處公佈之97年度臺灣省每人每月最低生活費用為
    9,829 元，該最低生活費用即包括食、衣、住、行等費用在
    內，聲請人既已有負債在身，本應較一般人更節約支出，節
    省開銷。因之，應以上開金額作為每月必要支出之金額。依
    聲請人目前每月之收入約19,033元，支出維持基本生活之必
    要費額9,829 元，尚有9,204 元可供清償債務，是聲請人履
    行清償最大債權銀行要求每月償還5900元，亦無重大困難之
    虞。
三、綜上所述，聲請人之資產大於負債，且聲請人每月收入扣除
    必要支出之費用後，亦無「不能清償債務或不能清償之虞」
    ，是聲請人更生之聲請，即不符本條例第3 條所定要件，且
    上開欠缺又屬無從補正，依首揭說明，自應駁回其聲請。又
    本件更生之聲請既經駁回，其保全處分之聲請，即失所附麗
    ，亦併予駁回，附此敘明。爰裁定如主文。關於聲請人所預
    繳納之郵務送達費2,720 元，則待本件更生聲請事件確定後
    ，如仍尚有剩餘，再予檢還聲請人，併此敘明。
中    華    民    國    98    年    4     月    29    日
                  民事第二庭    法  官  李行一
以上正本係照原本作成。
如對本裁定抗告應於送達後10日內向本院提出抗告狀，並繳納抗
告費新台幣1000元。
中    華    民    國    98    年    4     月    29    日
                                書記官  蔡於衡


司法院資訊處製作；財團法人民間司法改革基金會備份。
